臺灣高雄地方法院刑事判決　　　　　　　110年度訴字第365號
公　訴　人　臺灣高雄地方檢察署檢察官
被　　　告　翁瑞斌


指定辯護人　本院公設辯護人黃秋葉
上列被告因毒品危害防制條例案件，經檢察官提起公訴（109年
度偵字第25726 號、110 年度偵字第946 號、110 年度偵字第
2233號、110 年度偵字第8130號），本院判決如下：
    主  文
翁瑞斌犯如附表一編號1 至3 主文欄所示之罪，各處該編號主文
欄所示之刑及沒收。應執行有期徒刑陸年。
    事  實
一、翁瑞斌明知甲基安非他命為毒品危害防制條例第2 條第2 項
    第2 款所列之第二級毒品，不得持有、販賣，竟基於販賣第
    二級毒品甲基安非他命之犯意，分別於附表一編號1-3 所示
    之時間、地點、對價與交易方式，販賣第二級毒品甲基安非
    他命予洪福財、傅錦山、倪文龍各1 次。嗣經警於民國109
    年12月17日12時5 分許持本院核發之搜索票至翁瑞斌上開住
    處實施搜索，扣得如附表二所示之物而查獲。
二、案經高雄市政府警察局前鎮分局報告臺灣高雄地方檢察署檢
    察官偵查起訴。
    理  由
壹、證據能力部分：
    被告以外之人於審判外之陳述，雖不符刑事訴訟法第159 條
    之1至之4之規定，然經當事人於審判程序同意作為證據，法
    院審酌該言詞陳述或書面陳述作成時之情況，認為適當者，
    亦得為證據。刑事訴訟法第159 條之5 第1 項定有明文。本
    案所引用之被告以外之人於審判外之言詞或書面陳述，業經
    本院審理時予以提示並告以要旨，且各經檢察官、辯護人及
    被告翁瑞斌表示意見，當事人已知上述證據乃屬傳聞證據，
    且明示同意作為本案之證據使用（見本院110 年度訴字第36
    5 號卷【下稱本院卷】第45、68頁），復本院審酌上開證據
    作成時之情況，並無違法取證或其他瑕疵，認為以之作為證
    據為適當，而具有證據能力。
貳、實體部分：
一、前揭犯罪事實，業據被告翁瑞斌於偵查及本院審理中均坦承
    不諱（見警卷第8-9 頁、偵一卷第115 頁、聲羈卷第20頁、
    本院卷第41-43 、73頁），復有證人洪福財、傅錦山、倪文
    龍於偵查時之證述在卷可參（見他一卷第30、50、54頁），
    並有現場照片（見警一卷第23、57-62 頁）、監視器翻拍照
    片（見警一卷第63-76 頁）、高雄市政府警察局前鎮分局10
    9 年12月17日搜索扣押筆錄、扣押物品目錄表、扣押物品收
    據（見警一卷第51-56 頁），亦有扣案如附表二編號7 、9
    所示之電子秤1 個、夾鏈袋1 包可資佐證，足認被告前揭任
    意性自白與事實相符，堪以採信。
二、按販賣毒品之所謂販賣行為，須行為人主觀上有營利意圖，
    且客觀上有販入或賣出毒品行為，即足構成，至於實際上是
    否已經獲利，則非所問（最高法院93年度台上字第1651號判
    決參照）。且衡諸我國查緝販賣毒品一向執法甚嚴，並科以
    極重刑責，販賣毒品既係違法行為，自非可公然為之，亦無
    公定價格，且容易分裝並增減份量，而每次買賣之價量，可
    能隨時依雙方關係深淺、資力、需求量及對行情之認知、來
    源是否充裕、查緝是否嚴謹、購買者被查獲時供述購買對象
    之可能風險評估等情形，而異其標準，非可一概而論；販賣
    之人從價差或量差中牟利之方式雖異，其意圖營利之販賣行
    為則同一。而近年來政府為杜絕毒品之氾濫，對於查緝施用
    及販賣毒品之工作，無不嚴加執行，販賣毒品又係重罪，依
    一般經驗法則，販賣毒品者鋌而走險，苟非意在營利，所為
    何來？若無利可圖，衡情應無甘冒持有毒品遭查獲之極大風
    險，無端義務為該買賣之工作。而本案被告確有為上開販賣
    第二級毒品甲基安非他命之行為，已如前述，參以被告於偵
    查時自承：（問：你這樣賺多少錢）我賺吃的而已等語（見
    聲羈卷第21頁），自堪信被告販賣第二級毒品甲基安非他命
    時，確有從中賺取價差或量差，而有從中賺取買賣差價牟利
    之意圖及事實。由上述說明，被告販賣甲基安非他命之行為
    ，主觀上確有營利之意圖，應堪認定。
三、綜上，本案事證明確，被告販賣第二級毒品甲基安非他命之
    犯行，洵堪認定，應依法論科。
四、論罪科刑部分：
  ㈠核被告所為，均係犯毒品危害防制條例第4 條第2 項之販賣
    第二級毒品罪。被告持有第二級毒品安非他命之低度行為，
    應為其後販賣第二級毒品之高度行為所吸收，均不另論罪。
    被告所犯如附表一編號1-3 所示3 罪間，犯意各別，行為互
    殊，應予分論併罰。
  ㈡刑之加重減輕事由：
  ⒈被告前因施用毒品案件，經本院以105 年度簡字第882 號判
    決判處有期徒刑5 月確定，於105 年12月3 日執行完畢等情
    ，有臺灣高等法院被告前案紀錄表附卷可按。被告於受有期
    徒刑執行完畢後，5 年以內故意再犯本件有期徒刑以上之罪
    ，為累犯。又依司法院釋字第775 號解釋文及理由之意旨，
    係指構成累犯者，不分情節，一律加重最低本刑，於不符合
    刑法第59條所定要件之情形下，致生行為人所受之刑罰超過
    其所應負擔罪責之個案，不符罪刑相當原則、比例原則。於
    此範圍內，在修正前，為避免發生上述罪刑不相當之情形，
    法院就該個案應裁量是否加重最低本刑；依此，該解釋係指
    個案應量處最低法定刑、又無法適用刑法第59條在內減輕規
    定之情形，法院應依此解釋意旨裁量不予加重最低本刑（最
    高法院108 年度台上字第338 號判決亦同此旨），而依被告
    前開累犯之情形、事實欄所示犯罪情節及後述減刑事由，尚
    無應量處最低法定刑、又無法適用刑法第59條在內減輕規定
    之情事，自均應依累犯規定加重其刑（除無期徒刑外）。
  ⒉按犯第四條至第八條之罪於偵查及歷次審判中均自白者，減
    輕其刑。毒品危害防制條例第17條第2 項定有明文。旨在鼓
    勵犯罪人之悛悔，同時使偵查或審判機關易於發現真實，以
    利毒品查緝，俾收防制毒品危害之效。本件被告就前揭販賣
    第二級毒品甲基安非他命犯行，於偵查及本院審理中均坦承
    犯行，已如前述，應依毒品危害防制條例第17條第2 項規定
    ，均減輕其刑。並與前開累犯部分，先加後減之。
  ⒊被告雖供稱其毒品上游為綽號「阿昏」之男子，惟經本院函
    詢是否因而查獲其他正犯或共犯，高雄市政府警察局前鎮分
    局回覆：經本分局員警調查後，偵悉「阿昏」之真實身分為
    呂宗勳，並對呂宗勳實施通訊監察，惟未發現呂宗勳販賣毒
    品事證，礙難續辦等語，有高雄市政府警察局前鎮分局110
    年10月2 日高市警前分偵字第11073033100 號函文在卷可查
    （見本院卷第79頁），故被告尚無從依毒品危害防制條例第
    17條第1 項規定減輕其刑。
  ㈢爰審酌被告為圖得一己之私利，明知毒品危害人體健康，竟
    無視於國家防制毒品危害之禁令，所為販賣第二級毒品甲基
    安非他命之行為，足以戕害國民身心健康，助長濫用毒品風
    氣，危害社會治安，殊值非難；惟念及被告犯後業已坦承犯
    行，態度尚佳；暨被告於本案販賣第二級毒品之金額均非鉅
    ；暨被告於本院審理中自稱國中畢業之智識程度，經濟狀況
    勉持、無婚姻關係、無子女之生活狀況（見本院卷第74頁）
    ，並兼衡被告之前科素行（構成累犯部分不予重複評價）、
    犯罪手段、情節、販賣所得利益等一切情狀，分別量處如主
    文所示之刑。另刑法第51條數罪併罰定執行刑之立法方式，
    採限制加重原則，亦即非以累加方式定應執行刑，本院審酌
    被告販賣對象為3 人、所犯本案各罪之犯罪時間集中程度、
    犯罪手法及類型相似程度，並酌量其前述犯罪情狀後，認如
    以實質累加之方式定應執行刑，則處罰之刑度顯將超過其行
    為之不法內涵而違反罪責原則，及考量因生命有限，刑罰對
    被告造成之痛苦程度，係隨刑度增加而生加乘效果，而非以
    等比方式增加，是以隨罪數增加遞減其刑罰之方式，當足以
    評價被告行為之不法性之法理（即多數犯罪責任遞減原則）
    ，本件考量被告前揭所述之犯後態度暨本案之犯罪情狀，爰
    定被告應執行刑如主文所示。
五、沒收部分：
  ㈠按犯第4 條至第9 條、第12條、第13條或第14條第1 項、第
    2 項之罪者，其供犯罪所用之物，不問屬於犯罪行為人與否
    ，均沒收之，毒品危害防制條例第19條第1 項定有明文。扣
    案如附表二編號7 、9 所示之電子秤1 個、夾鏈袋1 包，為
    被告所有，並供販賣毒品所有等情，業據被告自承在卷（見
    本院卷第42頁），爰應依毒品危害防制條例第19條第1 項規
    定，於被告販賣第二級毒品之罪刑項下宣告沒收。
  ㈡至如附表二編號1-6 、8 所示之甲基安非他命、吸食器，係
    被告供自己施用之毒品及供自己施用毒品所用之器具，並未
    使用於本案犯罪等節，據被告供陳在卷（見本院卷第42頁）
    ，依卷內相關證據尚與被告販賣第二級毒品犯行無涉，爰不
    予宣告沒收，附此敘明。
  ㈢另如附表一編號1-3 所示販賣甲基安非他命之所得，依其與
    購毒者交易情形，均已收取，為其販毒所得財物，雖未扣案
    ，仍依刑法第38條之1 第1 項前段、第3 項規定，隨同於被
    告各該罪責項下宣告沒收，於全部或一部不能沒收，或不宜
    執行沒收時，追徵其價額。
據上論斷，應依刑事訴訟法第299 條第1 項前段，毒品危害防制
條例第4 條第2 項、第17條第2 項、第19條第1 項，刑法第11條
、第47條第1 項、第51條第5 款、第38條之1 第1 項、第3 項，
判決如主文。
本案經檢察官陳威呈偵查起訴，檢察官邱柏峻到庭執行職務。
中    華    民    國   110    年    10    月    28    日
                  刑事第四庭    審判長法  官  王俊彥
　
                                      法  官  楊書琴
　
                                      法  官  陳芷萱
以上正本證明與原本無異。
如不服本判決應於收受送達後20日內向本院提出上訴書狀，並應
敘述具體理由；如未敘述上訴理由者，應於上訴期間屆滿後20日
內向本院補提理由書（均須按他造當事人之人數附繕本）「切勿
逕送上級法院」。
中    華    民    國   110    年    10    月    28    日
                                      書記官  林怡秀
　
附錄本案所犯法條：
毒品危害防制條例第4條第2項
製造、運輸、販賣第二級毒品者，處無期徒刑或十年以上有期徒
刑，得併科新臺幣一千五百萬元以下罰金。
　
附表一：
┌──┬─────┬─────┬───┬──────┬─────────┐
│編號│販賣時間  │販賣地點  │購毒者│交易方式    │主文              │
├──┼─────┼─────┼───┼──────┼─────────┤
│1   │109 年11月│高雄市前鎮│洪福財│翁瑞斌於左揭│翁瑞斌販賣第二級毒│
│    │5 日17時2 │區一心一路│      │時間、地點，│品，累犯，處有期徒│
│    │分許後某時│22巷28弄20│      │以500 元之價│刑伍年貳月。扣案如│
│    │          │號住處    │      │格販賣甲基安│附表二編號7 、9 所│
│    │          │          │      │非他命1 包予│示之物沒收之。未扣│
│    │          │          │      │洪福財。    │案販賣毒品所得新臺│
│    │          │          │      │            │幣伍佰元沒收，於全│
│    │          │          │      │            │部或一部不能沒收，│
│    │          │          │      │            │或不宜執行沒收時，│
│    │          │          │      │            │追徵其價額。      │
├──┼─────┼─────┼───┼──────┼─────────┤
│2   │109 年12月│同上      │傅錦山│翁瑞斌於左揭│翁瑞斌販賣第二級毒│
│    │4 日14時59│          │      │時間、地點，│品，累犯，處有期徒│
│    │分許後某時│          │      │以2000元之價│刑伍年參月。扣案如│
│    │          │          │      │格販賣甲基安│附表二編號7 、9 所│
│    │          │          │      │非他命2 包予│示之物沒收之。未扣│
│    │          │          │      │傅錦山。    │案販賣毒品所得新臺│
│    │          │          │      │            │幣貳仟元沒收，於全│
│    │          │          │      │            │部或一部不能沒收，│
│    │          │          │      │            │或不宜執行沒收時，│
│    │          │          │      │            │追徵其價額。      │
├──┼─────┼─────┼───┼──────┼─────────┤
│3   │109 年12月│同上      │倪文龍│翁瑞斌於左揭│翁瑞斌販賣第二級毒│
│    │16日11時3 │          │      │時間、地點，│品，累犯，處有期徒│
│    │分許後某時│          │      │以200 元之價│刑伍年貳月。扣案如│
│    │          │          │      │格販賣甲基安│附表二編號7 、9 所│
│    │          │          │      │非他命1 包予│示之物沒收之。未扣│
│    │          │          │      │倪文龍。    │案販賣毒品所得新臺│
│    │          │          │      │            │幣貳佰元沒收，於全│
│    │          │          │      │            │部或一部不能沒收，│
│    │          │          │      │            │或不宜執行沒收時，│
│    │          │          │      │            │追徵其價額。      │
└──┴─────┴─────┴───┴──────┴─────────┘
　
附表二：
┌───┬───────────┬────────┐
│編號  │扣案物品名稱、數量    │沒收與否及依據  │
├───┼───────────┼────────┤
│1     │甲基安非他命1 包      │不予沒收        │
│      │（驗前淨重0.128公克） │                │
├───┼───────────┼────────┤
│2     │甲基安非他命1 包      │不予沒收        │
│      │（驗前淨重0.108公克） │                │
├───┼───────────┼────────┤
│3     │甲基安非他命1 包      │不予沒收        │
│      │（驗前淨重0.116公克） │                │
├───┼───────────┼────────┤
│4     │甲基安非他命1 包      │不予沒收        │
│      │（驗前淨重0.504公克） │                │
├───┼───────────┼────────┤
│5     │甲基安非他命1 包      │不予沒收        │
│      │（驗前淨重0.140公克） │                │
├───┼───────────┼────────┤
│6     │甲基安非他命1 包      │不予沒收        │
│      │（驗前淨重0.121公克） │                │
├───┼───────────┼────────┤
│7     │電子秤1個             │依毒品危害防制條│
│      │                      │例第19條第1 項規│
│      │                      │定沒收          │
├───┼───────────┼────────┤
│8     │吸食器1組             │不予沒收        │
│      │                      │                │
├───┼───────────┼────────┤
│9     │夾鏈袋1包             │依毒品危害防制條│
│      │                      │例第19條第1 項規│
│      │                      │定沒收          │
└───┴───────────┴────────┘